---
title: "Testbericht (HTML + PDF)"            # Titel des Dokuments (erscheint im HTML und PDF)
author: "Fabian und Dietmar"                 # Autor(en) des Dokuments
date: "`r format(Sys.Date(), '%d.%m.%Y')`"   # Dynamisches Datum (heutiges Datum im Format TT.MM.JJJJ)
output:                                      # Definiert die Ausgabeformate
  html_document:                             # Einstellungen für HTML-Ausgabe
    toc: true                                # Inhaltsverzeichnis anzeigen
    toc_float: true                          # Inhaltsverzeichnis bleibt beim Scrollen sichtbar
    toc_depth: 3                             # Tiefe des Inhaltsverzeichnisses (bis Überschrift Ebene 3)
    number_sections: true                    # Kapitel nummerieren
    theme: cosmo                             # Layout/Design (Bootstrap-Theme „Cosmo“)
    highlight: tango                         # Farbschema für Codeblöcke
    code_folding: show                       # Codeblöcke sind initial ausgeklappt
    df_print: paged                          # Dataframes werden seitenweise dargestellt
    fig_caption: true                        # Aktiviert Bildunterschriften für Grafiken
  pdf_document:                              # Einstellungen für PDF-Ausgabe
    toc: true                                # Inhaltsverzeichnis anzeigen
    number_sections: true                    # Kapitel nummerieren
    latex_engine: xelatex                    # Verwendeter LaTeX-Compiler (gut für Umlaute & Schriftarten)
    keep_tex: true                           # Behalte die erzeugte .tex-Datei (für Analyse/Fehlersuche)
    extra_dependencies: ["fvextra"]          # Zwingt den Code dazu, am rechten Rand abzubrechen und nicht weiter zu schreiben
fontsize: 11pt                               # Schriftgröße im PDF-Dokument
geometry: margin=2.5cm                       # Seitenränder im PDF (2,5 cm rundum)
lang: de                                     # Sprache (wichtig für Silbentrennung und PDF-Einstellungen)
---


```{r setup, include=FALSE} 
# Global: diese Optionen gelten für alle nachfolgenden Chunks.
# include=FALSE: der Code wird ausgeführt aber nicht angezeigt.
# Alle festgelegten Optionen können in den einzelnen Chunks überschrieben und neu definiert werden.
knitr::opts_chunk$set(
  echo = TRUE,          # Der Quellcode im Dokument (pdf und HTML) wird angezeigt
  message = FALSE,      # Unterdrückt Meldungen beim Laden von Paketen
  warning = FALSE,      # Verhindern Warnmeldungen im Dokument
  fig.width = 15,       # Breite der Grafik
  fig.height = 8        # Höhe der Grafik
)
options(width = 60)     # Allgemeine Einstellung in R (nach 60 Zeichen erfolgt ein Zeilenumbruch)
```

# Laden der benötigten Pakete

In den nachfolgenden Analysen werden die folgenden Pakete verwendet:

```{r}
#| message=FALSE

library(data.table)
library(janitor)
library(kableExtra)
library(knitr)
library(plotly)
library(tidyverse)
```


**Wichtiger Hinweis:**

Damit eine pdf-Datei mit R Markdown erzeugt werden kann, wird ein LaTeX-Compiler benötigt!
Technisch erzeugt R Markdown eine *.tex*-Datei (LaTeX-Code), der anschließend mit einem Compiler eine pdf-Datei erzeugt.

Empfohlen wird beispielsweise *XeLaTex* (ein moderner LaTeX-Compiler), da er Umlaute (ä, ö, ü) unterstütztund gleichzeitig wenig Konfigurationsaufwand erfordert. Die Installation erfolgt dabei über eine LaTeX-Distribution, die XeLaTeX enthält, wie z.B. *TinyTex* (ist eine minimalistische LaTeX-Distribution).

```{r}
#| eval=FALSE

install.packages("tinytex")
tinytex::install_tinytex()
```

Prüfen, ob eine XeLaTeX-Version vorhanden ist (funktioniert nur, wenn der R-Pfad korrekt konfiguriert ist.)

```{r}
#| eval=FALSE

system("xelatex --version", intern = TRUE)[1]
```


# Daten einlesen

Das Einlesen von Daten erfolgt durch die Angabe von relativen Pfaden in Bezug auf den Pfad, aus dem gerendert wird bzw. in dem der Code gespeichert ist. Zunächst werden alle benötigten Datensätze eingelesen und sind im Verzeichnis *data* in csv-Format verfügbar. In diesem Bericht werden dieselben Datensätze wie im 3. Seminarteil (**data.table**) verwendet.


## Bilanzdaten

```{r}
df_bs <- readr::read_csv(file = file.path("data", "PF_A_BalanceSheet.csv"),
                         name_repair = janitor::make_clean_names,
                         show_col_types = FALSE) %>%
  dplyr::mutate(dplyr::across(dplyr::where(is.numeric), ~replace_na(., 0)),
                date_of_extraction_yyyymmdd = ymd(date_of_extraction_yyyymmdd)) %>%
  dplyr::rename(doe_yyyymmdd = date_of_extraction_yyyymmdd)

head(df_bs)
```

Der Datensatz könnte auch direkt von der EIOPA-Homepage heruntergeladen werden.

```{r}
#| eval=FALSE

df_bs_2 <- readr::read_csv("https://register.eiopa.europa.eu/_layouts/15/download.aspx?SourceUrl=https://register.eiopa.europa.eu/Publications/Pensions%20Statistics/PF_A_BalanceSheet.csv",
                            name_repair = janitor::make_clean_names,
                            show_col_types = FALSE) %>%
  dplyr::mutate(dplyr::across(dplyr::where(is.numeric), ~replace_na(., 0)),
                date_of_extraction_yyyymmdd = ymd(date_of_extraction_yyyymmdd)) %>%
  dplyr::rename(doe_yyyymmdd = date_of_extraction_yyyymmdd)
```

Der Bilanz-Datensatz hat `r format(nrow(df_bs), big.mark = ".", decimal.mark = ",", scientific = FALSE)` Zeilen und `r ncol(df_bs)` Spalten.

## Kosten

```{r}
df_exp <- readr::read_csv(file = file.path("data", "PF_A_EXPENSES.csv"),
                          name_repair = janitor::make_clean_names,
                          show_col_types = FALSE) %>%
  dplyr::mutate(dplyr::across(dplyr::where(is.numeric), ~replace_na(., 0)),
                date_of_extraction_yyyymmdd = ymd(date_of_extraction_yyyymmdd)) %>%
  dplyr::rename(doe_yyyymmdd = date_of_extraction_yyyymmdd)

head(df_exp)
```

R Markdown bietet verschiedene zusätzliche Pakete zur Formatierung von Tabellen bei der Ausgabe.

```{r}
knitr::kable(head(df_exp), caption = "Formatierung mit dem Paket 'knitr'.")
```

Die Funktion `kable_styling()` aus dem Paket `kableExtra` bietet zahlreiche Formatierungsoptionen mit dem Parameter **bootstrap_options** (für HTML-Aufgabe) bzw. **latex_options** (für pdf-Ausgabe):

Optionen für **bootstrap_options**:  
- **basic** (Standard-Styling): Wendet das minimale Bootstrap-Design an (etwas Padding und eine horizontale Linie unter dem Header).  
- **striped**	 (Zebra-Streifen): Fügt abwechselnde Hintergrundfarben zu den Zeilen hinzu (grau/weiß), was die Lesbarkeit bei breiten Tabellen erhöht.  
- **bordered** (Umrandung): Zieht Rahmenlinien um alle Zellen und die gesamte Tabelle.  
- **hover** (Hover-Effekt): Hebt die Zeile, über der sich der Mauszeiger gerade befindet, farblich hervor.  
- **condensed** (Kompakt): Reduziert das Padding (den Innenabstand) innerhalb der Zellen, um die Tabelle platzsparender zu machen.  
- **responsive** (Responsiv): Fügt einen horizontalen Scrollbalken hinzu, falls die Tabelle zu breit für den Bildschirm (z. B. auf Mobilgeräten) ist.  

Optionen für **latex_options**:  
- **striped**	 (Zebra-Streifen): Fügt abwechselnde Hintergrundfarben zu den Zeilen hinzu (grau/weiß), was die Lesbarkeit bei breiten Tabellen erhöht.  
- **scale_down** (Skalierung): Verkleinert Tabelle, damit sie auf die Seite passt.  
- **hold_position** (Positionierung): Verhindert „Floating“ (fixiert Position).  
- **repeat_header** (Header): Die Kopfzeile wird bei langen Tabellen auf auf jeder Seite angezeigt.  

```{r}
head(df_exp) %>%
  kableExtra::kbl() %>%    # Wrapper-Funktion für die oben verwendete Funktion "knitr::kable"
  kableExtra::kable_styling(bootstrap_options = c("striped", "hover"), latex_options = c("scale_down"), full_width = FALSE)
```

Das Paket `gt` bietet ebenfalls Formatierungsmöglichkeiten:

```{r}
library(gt)

head(df_exp) %>%
  gt::gt() %>%
  gt::tab_header(title = "Titel der Tabelle", subtitle = "Untertitel für die Tabelle") %>%
  gt::fmt_number(columns = vars(value_euro_millions), decimals = 3)

```

Der Kosten-Datensatz hat `r format(nrow(df_exp), big.mark = ".", decimal.mark = ",", scientific = FALSE)` Zeilen und `r ncol(df_exp)` Spalten.

Die obige Formatierung mittels `kable_styling()` soll im Folgenden für alle Tabellen verwendet werden. Dafür wird eine Funktion definiert, die eine Formatierung der numerischen Spalten (1.000er-Trennzeichen) durchführt und rechts ausrichtet bzw. die restlichen Spalten zentriert. Die Formatierung mit 1.000er-Trennzeichen soll allerdings nicht auf die Spalte **reference_period** angewendet werden, da sie eine Jahreszahl enthält.

```{r}
pretty_table <- function(data) {
  
  alignments <- ifelse(sapply(data, is.numeric), "r", "c")
  align_string <- paste(alignments, collapse = "")

    # Formatierung der numerischen Spalten
  data_format <- data %>%
    dplyr::mutate(dplyr::across(dplyr::where(is.numeric) & !dplyr::any_of("reference_period"), 
                                ~ format(.x, big.mark = ".", decimal.mark = ",", scientific = FALSE)))
  
  
  p <- data_format %>%
    kableExtra::kbl(align = align_string) %>%   
    kableExtra::kable_styling(bootstrap_options = c("striped", "hover", "responsive"), latex_options = c("scale_down"), full_width = FALSE)
  return(p)
}

num_format <-  function(value) {
  return(format(value, big.mark = ".", decimal.mark = ",", scientific = FALSE))
}
```

**Bemerkung**: Im endgültigen Bericht sollen Hilfsfunktionen, wie die oben definierte Plot-Funktion, natürlich nicht angezeigt werden. Mit der Chunk-Option `include=FALSE` wird der Code-Block ausgeführt, aber nicht angezeigt.

## Mitglieder

```{r}
df_mem <- readr::read_csv(file = file.path("data", "PF_A_MEMBERSDATA.csv"),
                          name_repair = janitor::make_clean_names,
                          show_col_types = FALSE) %>%
  dplyr::mutate(dplyr::across(dplyr::where(is.numeric), ~replace_na(., 0)),
                date_of_extraction_yyyymmdd = ymd(date_of_extraction_yyyymmdd)) %>%
  dplyr::rename(doe_yyyymmdd = date_of_extraction_yyyymmdd)

pretty_table(head(df_mem))
```

Der Mitglieder-Datensatz hat `r num_format(nrow(df_mem))` Zeilen und `r ncol(df_mem)` Spalten.


# Beispiel für kurzen Bericht mit Plot

Die nachfolgende Datenaufbereitung könnte bereits außerhalb des Berichts in *R* gemacht werden, sodass der endgültige Bericht lediglich die aufbereiteten Daten darstellt. Der Vollständigkeit halber erfolgt die Aufbereitung jedoch direkt in diesem Bericht.

Zunächst werden die Datenbestände wie im 3. Seminarteil gefiltert und anschließend zu einem Gesamtbestand kombiniert. Für die einzelnen Aufbereitungsschritte ist jeweils der Code aus dem 3. Seminarteil (`data.table`-Syntax) dargestellt, sowie die entsprechende Lösung mit `tidyverse`. Die Code-Teile für `data.table` sind mit der Chunk-Option `eval=FALSE` versehen, d.h. sie werden angezeigt, aber nicht ausgeführt.

Filterung in **data.table**:

```{r}
#| eval=FALSE

bs_filtered <- dt_bs[Item.code == "R0268", 
                     .(Total_assets_mn = sum(Value..euro.millions., na.rm = TRUE)),
                     by = .(Reporting.country, Reference.period)]
```

Filterung in **tidyverse**:

```{r}
bs_filtered <- df_bs %>%
  dplyr::filter(item_code == "R0268") %>%
  dplyr::group_by(reporting_country, reference_period) %>%
  dplyr::reframe(total_assets_mn = sum(value_euro_millions, na.rm = TRUE))

pretty_table(head(bs_filtered))
```

Filterung in **data.table**:

```{r}
#| eval=FALSE

exp_filtered <- dt_exp[Item.code == "R0050", 
                       .(Total_expenses_mn = sum(Value..euro.millions., na.rm = TRUE)),
                       by = .(Reporting.country, Reference.period)]
```

Filterung in **tidyverse**:

```{r}
exp_filtered <- df_exp %>%
  dplyr::filter(item_code == "R0050") %>%
  dplyr::group_by(reporting_country, reference_period) %>%
  dplyr::reframe(total_expenses_mn = sum(value_euro_millions, na.rm = TRUE))

pretty_table(head(exp_filtered))
```

Filterung in **data.table**:

```{r}
#| eval=FALSE

mem_filtered <- dt_mem[Item.code == "R0008", 
                       .(Active_members = sum(Value, na.rm = TRUE)),
                       by = .(Reporting.country, Reference.period)]
```

Filterung in **tidyverse**:

```{r}
mem_filtered <- df_mem %>%
  dplyr::filter(item_code == "R0008") %>%
  dplyr::group_by(reporting_country, reference_period) %>%
  dplyr::reframe(active_members = sum(value, na.rm = TRUE))

pretty_table(head(mem_filtered))
```

Die gefilterten Datenbestände werden zu einem Gesamtbestand kombiniert. 

Join in **data.table**:

```{r}
#| eval=FALSE

dt_overview <- 
  bs_filtered |>
  merge(x = _,     # Left join mit Kosten
        y = exp_filtered,
        by = c("Reporting.country", "Reference.period"),
        all.x = TRUE) |>
  merge(
    x = _,      # Left join mit Mitgliedern
    y = mem_filtered,
    by = c("Reporting.country", "Reference.period"),
    all.x = TRUE)
```

Join in **tidyverse**:

```{r}
df_overview <- bs_filtered %>%
  dplyr::left_join(exp_filtered, by = c("reporting_country", "reference_period")) %>%
  dplyr::left_join(mem_filtered, by = c("reporting_country", "reference_period"))

pretty_table(head(df_overview))
```

Berechnung der durchschnittlichen Kosten pro Mitglied in **data.table**:

```{r}
#| eval=FALSE

dt_overview[, `:=`(Avg_exp_pro_mem = Total_expenses_mn / Active_members * 1e6)]
dt_overview
```

Berechnung der durchschnittlichen Assets und Kosten pro Mitglied in **tidyverse**:

```{r}
df_overview <- df_overview %>%
  dplyr::mutate(avg_exp_pro_mem = total_expenses_mn / active_members)

pretty_table(head(df_overview))
```

Berechnung des Lags der einzelnen Jahre in **data.table**:

```{r}
#| eval=FALSE

dt_overview[,
            prev_total_assets := shift(Total_assets_mn, 1, type = "lag")
            ,by = .(Reporting.country)]
dt_overview
```

Berechnung des Lags der einzelnen Jahre in **tidyverse**:

```{r}
df_overview <- df_overview %>%
  dplyr::group_by(reporting_country) %>%
  dplyr::mutate(prev_total_assets = dplyr::lag(total_assets_mn, 1)) %>%
  dplyr::ungroup()

pretty_table(head(df_overview))
```

Umwandlung in ein wide-Format in **data.table**:

```{r}
#| eval=FALSE

dt_overview[, Reporting.country:Total_assets_mn] |>
  dcast(
    Reporting.country ~ Reference.period,
    value.var = c("Total_assets_mn")
  )
```

Umwandlung in ein wide-Format in **tidyverse**:

```{r}
df_overview_report <- df_overview %>%
  dplyr::select(reporting_country:total_assets_mn) %>%
  tidyr::pivot_wider(names_from = reference_period,
                     values_from = total_assets_mn)

pretty_table(head(df_overview_report))
```

## Automatisierte Analyse

Die folgende Analyse zeigt, in welchem Land die Assets vom Jahr 2023 auf das Jahr 2024 den höchsten und den geringsten relativen Anstieg hatten.

Zunächst wird der Datensatz entsprechend aufbereitet

```{r}
df_analyse <- df_overview %>%
  dplyr::select(reporting_country, reference_period, total_assets_mn, prev_total_assets) %>%
  dplyr::mutate(rel_diff = (total_assets_mn - prev_total_assets) / prev_total_assets)

df_analyse_2024 <- df_analyse %>%
  dplyr::filter(reference_period == 2024) %>%
  tidyr::drop_na() %>%
  dplyr::arrange(desc(rel_diff))

pretty_table(df_analyse_2024)
```

Die größte relative Änderung gab es in `r df_analyse_2024$reporting_country[1]` mit `r paste0(ifelse(df_analyse_2024$rel_diff[1] > 0, " einer Steigerung ", " einem Rückgang "))` von `r round(df_analyse_2024$rel_diff[1]*100,2)`-Prozent-Punkten von `r num_format(df_analyse_2024$prev_total_assets[1])` auf `r num_format(df_analyse_2024$total_assets_mn[1])`.


```{r} 
#| include=FALSE

num_rows <- nrow(df_analyse_2024)
```


Die geringste relative Änderung gab es in `r df_analyse_2024$reporting_country[num_rows]` mit `r paste0(ifelse(df_analyse_2024$rel_diff[num_rows] > 0, " einer Steigerung ", " einem Rückgang "))` von `r round(df_analyse_2024$rel_diff[num_rows]*100,2)`-Prozent-Punkten von `r num_format(df_analyse_2024$prev_total_assets[num_rows])` auf `r num_format(df_analyse_2024$total_assets_mn[num_rows])`.


## Plots

Plots können abhängig, ob in eine html-Datei oder in eine pdf-Datei geschrieben wird, unterschiedlich definiert werden.

```{r}
df_plot <- df_analyse %>%
  tidyr::drop_na() %>%
  dplyr::filter(reporting_country != "Other")
```


```{r, out.width="100%", fig.align="center"}
p <- ggplot(df_plot, aes(x = reference_period, y = rel_diff, colour = reporting_country)) +
  geom_line() +
  labs(
    title = "Entwicklung der relativen Änderungen der \nAssets pro Land",
    x = "Referenzzeitraum",
    y = "Relative Änderung"
  ) +
  theme_minimal()

if (knitr::is_html_output()) {
  plotly::ggplotly(p)
} else if (knitr::is_latex_output()) {
  p
}
```


# Transformation zwischen den einzelnen Formaten R, R-Markdown und Jupyter

| Von      | Nach     | Tool                                                                                                       |
| :------: | :------: | ---------------------------------------------------------------------------------------------------------- |
| `.Rmd`   | `.R`     | `knitr::purl("file.Rmd")` extrahiert R-Code aus Chunks.                                                    |
| `.R`     | `.Rmd`   | `knitr::spin("file.R")`, wenn Kommentare im passenden Format stehen, z. B. `#'` für Text.                  |
| `.ipynb` | `.Rmd`   | `rmarkdown::convert_ipynb("file.ipynb")`. Markdown-Zellen bleiben Markdown, Code-Zellen werden Rmd-Chunks. |
| `.Rmd`   | `.ipynb` | Nicht sauber in `rmarkdown`; praktikabel mit **Jupytext**, **Quarto** oder `notedown` (Python-Tool).       |
| `.R`     | `.ipynb` | Am besten über `.R → .Rmd → .ipynb`, oder direkt mit **Jupytext**, wenn Zellmarker verwendet werden.       |
| `.ipynb` | `.R`     | Meist über `.ipynb → .Rmd → .R`, also `rmarkdown::convert_ipynb()` und danach `knitr::purl()`.             |


# Übersicht: sessionInfo()

Für die Nachvollziehbarkeit der Ergebnisse ist es sinnvoll, die sogenannte *sessionInfo* auszugeben. 

```{r}
sessionInfo()
```
